臺灣高雄地方法院刑事判決　　　　　　　100年度訴字第513號
公　訴　人　臺灣高雄地方法院檢察署檢察官
被　　　告　黃源隆
指定辯護人　蘇佰陞律師
被　　　告　黃旭宏
上　一　人
指定辯護人　本院公設辯護人 黃秋葉
上列被告因強盜等案件，經檢察官提起公訴（100 年度偵字第
8922號 ），本院判決如下：
    主  文
黃源隆共同犯攜帶兇器強盜罪，累犯，處有期徒刑拾年肆月，扣
案之警棍劍、水果刀各壹把，均沒收之。又犯偽造署押罪，累犯
，處有期徒刑肆月，如附表所示之文書上偽造之「黃源安」之署
名共拾陸枚及指印共參拾枚，均沒收之。應執行有期徒刑拾年陸
月，扣案之警棍劍、水果刀各壹把，如附表所示之文書上偽造之
「黃源安」之署名共拾陸枚及指印共參拾枚，均沒收之。
黃旭宏共同犯攜帶兇器強盜罪，累犯，處有期徒刑捌年，扣案之
警棍劍、水果刀各壹把，均沒收之。
    事  實
一、黃源隆前於民國94年間，因竊盜案件，經臺灣高等法院高雄
    分院（下稱高雄高分院）以94年度上易字第498 號判處有期
    徒刑1 年6 月，並應於刑之執行前令入勞動場所強制工作3
    年確定，又於95年間因妨害自由案件，經本院以95年度簡字
    第740 號判處有期徒刑4 月確定，2 案接續執行，並經本院
    以95年度聲字第2477號定應執行有期徒刑1 年8 月確定。嗣
    前開竊盜案件，經高雄高分院以96年度聲減字第497 號裁定
    減為有期徒刑9 月，並應於刑之執行前令入勞動場所強制工
    作3 年確定，於96年7 月23日受強制工作之一部執行完畢，
    有期徒刑部分則於96年9 月6 日縮刑期滿而執行完畢。另黃
    旭宏前於96年間，因竊盜案件，經本院以97年度審簡字第41
    98號判決判處有期徒刑6 月確定；又於97年間，因竊盜案件
    ，經本院以97年度易字第786 號判決判處有期徒刑3 月、3
    月、5 月確定，以上各罪，經本院以98年度審聲字第4668號
    裁定定應執行刑1 年3 月確定，於99年9 月1 日縮短刑期執
    行完畢。
二、黃源隆與黃旭宏猶不知悔改，於100 年3 月7 日21時30分許
    ，由黃源隆駕駛車牌號碼Y8－6596號自用小客車搭載黃旭宏
    ，行經郝民位於高雄市阿蓮區建國12號住處前，竟基於意
    圖為自己不法所有之強盜及傷害人身體之犯意聯絡，分持客
    觀上可供兇器使用之警棍劍、水果刀各1 把下車，共同進入
    上址，黃源隆即持警棍劍毆打郝民，喝令郝民交付金錢
    ，至郝民不能抗拒，黃旭宏則進入房間搜刮財物，並自郝
    民之衣服皮夾內取得新台幣（下同）500 元。黃源隆另持
    郝民之柺杖毆打郝民，致該柺杖斷裂；黃旭宏亦持水果
    刀揮舞，並喝令郝民交付金錢或財物，復持斷裂之枴杖毆
    打郝民，致郝民受有左側尺骨幹閉鎖性骨折、頭皮撕裂
    傷（2 公分）、臉部撕裂傷（4 公分、2 公分）及頭部損傷
    等傷害；郝民遂取出藏放金錢之相簿，並從中拿出4,000
    元交予黃旭宏。惟黃源隆、黃旭宏猶不知足，利用郝民不
    能抗拒之際，強行取走郝民所有之手錶4 只、酒7 瓶、手
    鐲1 只、電暖器1 臺、微波爐1 臺、護照1 本、臺胞證1 本
    、電鑽1 具、皮夾1 個（內有100 元、身分證、機車駕照、
    榮民證、行車執照、強制保險卡）等物，黃旭宏則另在上開
    藏放金錢之相簿內搜取2,000 元。得手後，黃源隆、黃旭宏
    即將強取之6,500 元及上開物品搬運至前揭車牌號碼Y8－65
    96號自用小客車，旋駕車離去。嗣為警於翌日即100 年3 月
    8 日凌晨1 時47分許，在國道10號西向7.5 公里處查獲並扣
    得強盜所得之上開財物、黃源隆所有之警棍劍1 把、黃旭宏
    所有之水果刀1 把等物，始知上情。
三、黃源隆為警查獲後，為隱匿其真實身分，竟以胞兄黃源安之
    名義應訊，且基於偽造署押之單一犯意，於附表所示時間、
    地點及文件，接續偽造黃源安之署名及捺指印，足生損害於
    黃源安及司法機關追訴犯罪之正確性。        
四、案經郝民訴由高雄市政府警察局湖內分局報告臺灣高雄地
    方法院檢察署檢察官偵查起訴。
    理  由 
壹、程序部分：
一、按被告以外之人於審判外之言詞或書面陳述，除法律有規定
    者外，不得作為證據，此刑事訴訟法第159 條第1 項定有明
    文。
(一)、查證人郝民於警詢所為之陳述，為被告以外之人於審判外
    之陳述，係傳聞證據，本無證據能力。被告黃源隆之辯護人
    既於本院準備程序時，爭執證人郝民警詢筆錄無證據能力
    （見本院卷第82頁），且證人郝民之警詢陳述亦不符合傳
    聞法則例外之規定，依前開說明，證人郝民之警詢陳述，
    對於被告黃源隆而言自無證據能力，不得作為認定被告黃源
    隆有無為本件犯罪事實之證據。
(二)、證人黃旭宏於警詢中所為之供述，係屬被告以外之人於審判
    外之陳述，為傳聞證據，本無證據能力。被告黃源隆之辯護
    人既於本院準備程序時，爭執證人黃旭宏警詢筆錄無證據能
    力（見本院卷第82頁），然證人黃旭宏業於本院審理中到庭
    作證，其證述內容與先前於警詢中之供述並無重大歧異，亦
    無傳聞法則例外之適用，應認上開證人黃旭宏於警詢中之供
    述，無證據能力。
二、按被告以外之人於審判外之陳述，雖不符刑事訴訟法第159
    條之1 至第159 條之4 之規定，而經當事人於審判程序同意
    作為證據，法院審酌該言詞陳述或書面陳述作成時之情況，
    認為適當者，亦得為證據，刑事訴訟法第159 條之5 第1項
    定有明文。是以本案被告黃源隆之辯護人認為前揭證人郝
    民、黃旭宏警詢筆錄無證據能力外；對於本案判決所引用具
    傳聞性質之各項證據資料，檢察官、被告黃源隆、黃旭宏，
    及渠等辯護人業於本院準備程序時，表示同意有證據能力等
    情（見見本院卷第77頁、第82頁），復經本院於審判期日依
    法踐行調查證據程序，本院審酌各該證據並非違法取得，與
    待證事實具關聯性，證明力亦非明顯過低，以之作為證據使
    用係屬適當，自得採為認定事實之證據。
貳、認定犯罪事實所憑之證據及理由：
    訊據被告黃旭宏坦承攜帶水果刀強盜郝民之財物及傷害郝
    民之事實不諱；而被告黃源隆則坦承傷害郝民及偽造黃
    源安之署押部分，惟否認有何強盜郝民之犯行，辯稱：本
    來我開車載黃旭宏找目標偷東西，後來車子沒有油，就去找
    綽號「阿如」的朋友借錢，但「阿如」沒錢借我，又告知我
    郝民對我女友上下其手的事，才想去找郝民討公道，就
    載黃旭宏到郝民的家，問郝民為何要欺負我女友，但郝
    民否認，我很生氣，就拿警棍劍打郝民，黃旭宏看我失
    控，將我推到房間休息，黃旭宏就在房外跟郝民講話，我
    不知道他們講甚麼話；後來黃旭宏有跑到房間說郝民有拿
    錢出來賠償，我才跟黃旭宏說既然郝民要賠，看有什麼值
    錢的就拿走，黃旭宏就去搜刮東西，我要離開時，有向郝
    民說對不起，因為郝民有受傷等語（見偵卷第47頁）。被
    告黃源隆之辯護人則以：被告黃源隆因主觀上認定其女友遭
    郝民欺負，為替女友討回公道，才會去找郝民理論，然
    被告黃源隆於過程中，亦從未拿過郝民之任何財物，益徵
    被告黃源隆當時之目的並非郝民之財物，主觀上無為自己
    不法所有之意圖，尚不成立加重強罪罪等情為被告黃源隆置
    辯。經查：
一、被告黃旭宏於前揭時間、地點，攜帶水果刀強盜郝民之財
    物及傷害郝民之事實，除據被告黃旭宏之供述外，核與證
    人郝民於偵訊時證述情節相符（見偵卷第61頁至第62頁）
    ，另有義大醫療財團法人義大醫院於100 年3 月8 日出具之
    郝民診斷證明書、國道公路警察局第五警察隊搜索扣押筆
    錄、扣押物品目錄表、郝民出具之贓物認領保管單各1 份
    、贓物照片28張附卷可佐（見警卷第29頁、第32頁至第47頁
    ），亦有被告黃旭宏所有之水果刀1 把扣案可憑，足認被告
    黃旭宏前揭自白與事實相符，應堪認定；另被告黃源隆於前
    揭時間、地點傷害郝民及於附表所示之時間、地點偽造黃
    源安之署押部分，除被告黃源隆之供述外，亦核與證人郝
    民於偵訊時證述情節相符（見偵卷第61頁至第62頁），另有
    義大醫療財團法人義大醫院於100 年3 月8 日出具之郝民
    診斷證明書、調查筆錄3 份、國道公路警察局第五警察隊田
    寮分隊執行拘提逮捕告知本人通知書、國道公路警察局第五
    警察隊扣押物品目錄表、100 年3 月8 日偵訊筆錄各1 份在
    卷可稽（見警卷第1 頁至第13頁、第43頁至第44頁、第48頁
    ；偵卷第30頁至第33頁），足認被告黃源隆前揭自白與事實
    相符，亦堪認定，應依法論科。
二、被告黃源隆以前詞置辯，故本案有疑義，應與審究者，厥為
    ：被告黃源隆是否與被告黃旭宏共同攜帶兇器，對郝民為
    強盜財物之行為？本院說明得心證之理由如下：
(一)、證人郝民於偵訊時證稱：100 年3 月7 日晚上11點，黃源
    隆、黃旭宏跑進我家，都沒有說話，其中黃源隆拿刀子打我
    ，黃旭宏到房間、廚房四處找東西，黃旭宏有找到放在房間
    抽屜的皮夾，皮夾內有500 元及證件，黃源隆、黃旭宏都有
    叫我把錢拿出來，說若我不拿錢出來，就要打我，黃源隆還
    拿我的柺杖打，把柺杖都打斷了，後來黃旭宏也拿斷掉的柺
    杖打我好幾下，身上的傷大部分都是黃源隆打傷的，手也是
    被黃源隆持刀背打斷的；我因為被打，很害怕，所以就到房
    間拿相簿，從相簿內拿出6 千元給黃源隆，黃源隆、黃旭宏
    還將家裡的酒、手錶及電器用品等物搬走了；黃源隆、黃旭
    宏都有拿刀子，黃源隆拿長刀，黃旭宏拿水果刀，黃旭宏沒
    有拿刀子打我，但有拿柺杖打我；我被打當天中午有1 名女
    子來邀我上床，我這麼大年紀，怎麼上床，就拿100 元給那
    名女子吃飯並叫她離開，沒有摸那名女子的下體，也沒吃豆
    腐，我沒有碰到那名女子的身體，也不認識那名女子，她是
    第1 次來我家等語（見偵卷第61頁至第62頁）。另參以證人
    郝民之義大醫院診斷證明書及被告黃源隆自承傷害證人郝
    民之供述；且證人郝民係民國9 年10月26日出生，有證
    人郝民之中華民國國民身分證影本1 份附卷可考（見警卷
    第47頁）等節，縱使被告黃源隆欲與證人郝民爭執其女友
    是否遭性騷擾，亦無須對於高齡90餘歲之人使用暴力，更不
    用取走證人郝民所有之手錶、酒瓶、手鐲、電暖器或微波
    爐等生活用品，是以被告黃源隆及其辯護人前揭有關被告黃
    源隆無意圖為自己不法所有之犯意，已令人起疑。
(二)、另共同被告黃旭宏以證人身分於偵查中具結證稱：當天黃源
    隆說要開車載我去岡山區找朋友，途中我睡著了，等睡醒時
    ，已經在郝民的家門外，黃源隆說要找1 位阿伯理論，叫
    我進入屋內找機會「拼」東西，就是偷東西的意思，下車時
    黃源隆拿1 支黑色長長的東西，進屋後郝民坐在客廳的椅
    子上，黃源隆很激動的一直跟郝民爭執他女友被欺負的事
    ，我當時走進房間，要找找看有沒有東西可以拿，黃源隆說
    他女友跑了，他沒錢可繳貸款，問郝民有沒有錢賠償他，
    但郝民說不知道這回事，我覺得黃源隆在借題發揮，之後
    聽到乒乒碰碰的聲音，出去就看到郝民與黃源隆倒在地上
    拉扯，黃源隆一直罵郝民，這時有看到郝民額頭流血，
    問黃源隆為何要打郝民，黃源隆說因為郝民反抗，我叫
    黃源隆不要太大聲，怕被鄰居聽到後，就回房間繼續找東西
    ，在房間從衣服內皮夾找到500 元，走出房間將500 丟在地
    上，告訴黃源隆有找到錢，黃源隆還是一直叫郝民拿錢出
    來賠償，在房間內又聽到黃源隆大聲地問郝民要不要講錢
    在哪裡，出來看到黃源隆很激動，手上又拿那把長刀，我怕
    黃源隆一時失手將郝民打死，就將他們分開，後來我在房
    間找到3 、4 瓶酒，拿出來放在客廳的地上，因為我覺得時
    間拖了很久，也很累，就對郝民說若有錢，就趕快拿出來
    賠黃源隆，事情解決後就會離開，不要一直拖時間，又進入
    房間，換黃源隆出來，2 人進進出出，又找不到財物，就叫
    郝民不要堅持，哪裡有藏錢，郝民說沒錢，我看地上有
    斷掉的柺杖，就拿起柺杖打郝民的左手及左腳4 、5 下以
    上，並問郝民到底有沒有錢，放在哪裡，郝民才說相簿
    裡有錢，說相簿在房間內，我就進房間找到相簿，並在相簿
    內先找到4 千元丟在房間的地上，又仔細找，又找到2 千元
    ，就拿6 千元出來客廳，隨手將相簿丟在房間，走出房間後
    ，跟黃源隆說找到6 千元，我想要離開，但黃源隆仍繼續向
    郝民問有無其他財物，郝民說已經沒其他財物了，隨便
    我們要怎樣，我問黃源隆要不要離開，黃源隆就叫我將之前
    在房間內找出來的東西搬到車上，這些東西就是被查扣的東
    西，在搬東西的過程中，有看到郝民眼睛瘀青，就罵黃源
    隆拿東西就算了，為什麼要把人打成這樣，黃源隆說是不小
    心撥到的，後來就離開了等情（見偵卷第59頁至第60頁）。
    核與黃旭宏於本院審理時結證情節亦大致相符（見本院卷第
    111 頁至第117 頁反面）。佐以證人郝民前揭證述內容，
    堪認被告黃源隆確有攜帶警棍劍與黃旭宏共同至郝民前揭
    住處，並持警棍劍、郝民之柺杖毆打郝民，至柺杖斷裂
    ，其間由黃旭宏搜刮財物，而被告黃源隆則不斷要求郝民
    拿錢出來賠償，至黃旭宏向被告黃源隆表示已找到6 千元後
    ，被告黃源隆仍繼續向郝民詢問有無其他財物之事實。
(三)、又從證人郝民、共同被告黃旭宏前揭證述內容，再互核被
    告黃源隆前揭因為向綽號「阿如」借錢未獲，始前往郝民
    住處理論之過程，可知被告黃源隆係以假藉其女友遭郝民
    性騷擾為藉口，向郝民索取財物，此已彰顯被告黃源隆為
    自己不法所有之意圖，是以被告黃源隆之辯解及其辯護人前
    揭為被告黃源隆之辯護，尚難採認。綜上，被告黃源隆與黃
    旭宏有共同攜帶兇器，對郝民為強盜財物之犯意聯絡及行
    為分擔，堪予認定，亦應依法論科。
參、論罪部分：
一、按刑法第321 條第1 項第3 款之攜帶兇器竊盜罪，係以行為
    人攜帶兇器竊盜為其加重條件，此所謂兇器，其種類並無限
    制，凡客觀上足對人之生命、身體、安全構成威脅，具有危
    險性之兇器均屬之，且祇須行竊時攜帶此種具有危險性之兇
    器為已足，並不以攜帶之初有行兇之意圖為必要，有最高法
    院79年度臺上字第5253號判例意旨可資參照。被告黃源隆、
    黃旭宏為本件強盜犯行時，分持之警棍劍及水果刀各1 把，
    其中警棍劍外觀係金屬鐵器圓形棍棒狀、長度59公分、伸出
    刀刃後，刀刃長41公分、刀柄長15公分，刀刃是鐵器雙刃，
    甚為鋒利；而水果刀係金屬鐵器，刀刃部分長20公分、刀柄
    長14公分，刀刃係鐵器單刃，甚為鋒利等情，有扣案之警棍
    劍、水果刀各1 把、照片1 張、本院於審判時當庭勘驗之筆
    錄1 份在卷可憑（見警卷第36頁、本院卷第120 頁反面），
    堪認該警棍劍、水果刀客觀上足以對人生命、身體、安全構
    成危險性，應認係屬兇器無訛。
二、次按所謂強暴，係指直接或間接對於人施以暴力，即以有形
    之暴力行為強加諸被害人之身體而言，至該人是否因而心生
    畏怖，則非所問（最高法院95年臺上字第2517號判決意旨參
    照）；且強盜罪之所謂「不能抗拒」，係指行為人所為之強
    暴、脅迫等不法行為，就當時之具體事實，予以客觀之判斷
    ，足使被害人身體上或精神上達於不能抗拒之程度而言（最
    高法院97年臺上字第1658號判決意旨參照）。查被告黃源隆
    、黃旭宏在100 年3 月7 日21時30分許，至獨居且高齡90餘
    歲之郝民住處，分持警棍劍、水果刀要求郝民交出財物
    ，且被告2 人皆曾持郝民之柺杖傷害郝民，此舉已傷害
    郝民之身體，且對郝民之生命安全造成極大之威脅，使
    其心生畏懼，客觀上足以抑制郝民之抵抗，核屬前開所稱
    之強暴行為，至郝民無法抗拒之狀態甚明。
三、又犯強盜罪，於實施強暴行為之過程中，如別無傷害之故意
    ，僅因拉扯致被害人受有傷害，乃施強暴之當然結果，固不
    另論傷害罪；然因強盜罪非以傷害人之身體為當然之手段，
    若具有傷害犯意且發生傷害之結果，自應另負傷害罪責（最
    高法院91年度臺上字第1441號判決意旨參照）。本案被告黃
    源隆、黃旭宏以警棍劍或柺杖毆打郝民時，並非係實施強
    暴行為之過程，為奪取財物，而致郝民受有傷害；實係以
    警棍劍或柺杖毆打郝民，要求郝民說出藏匿現金之處，
    其手段及強度顯已逾越其因強盜而實施強暴行為之程度，無
    從為該犯行所涵括吸收，顯然另起傷害犯意且發生傷害之結
    果，揆諸前揭最高法院判決意旨，均應另負傷害罪責。
四、按偵查機關所製作之逮捕通知書、權利告知書，其上若備有
    「收受人簽章欄」，由形式上觀察，於該欄內簽名及捺指印
    ，即足表示由該姓名之人收受斯項通知書、告知書之證明，
    是若有冒名而為之者，即應成立偽造私文書罪；倘偵查機關
    所製作之逮捕通知書、權利告知書，其上僅備有「被通知（
    告知）人簽章欄」，則在該等欄位下簽名及捺指印時，僅處
    於受通知（告知）者之地位，尚不能表示其係有製作何種文
    書之意思及曾為何項意思表示，故若有冒名而為之者，應認
    成立偽造署押罪（最高法院91年度台非字第295 號判決及94
    年7 月26日第11次刑事庭會議結論可資參照）。本件被告黃
    源隆分別於附表所示文件中之「受詢問人」、「受執行人」
    、「在場人」、「持有人」、「被通知人」、「姓名」、「
    空白處」等欄位下簽名及捺指印，核其性質均僅處於受通知
    （告知）者之地位，尚不能表示其係有製作何種文書之意思
    及曾為何項意思表示，是依前揭說明，被告黃源隆冒名而為
    上開簽名及捺指印之行為，應認成立偽造署押罪。
五、核被告黃源隆、黃旭宏2 人前揭事實二部分所為，均係犯刑
    法第277 條第1 項傷害罪，及刑法第328 條之強盜行為，而
    有同法第321 條第1 項第3 款攜帶兇器而犯之情形，應依刑
    法第330 條第1 項之攜帶兇器強盜罪論處。另被告黃源隆前
    揭事實三部分所為，係犯刑法第217 條第1 項之偽造署押罪
    。又被告黃源隆、黃旭宏先、後以柺杖在現場多次著手傷害
    郝民之舉；及被告黃源隆冒名應訊之行為，均具有時間、
    空間密接，主、客觀上均難以割裂區隔，皆應認為一行為之
    接續數舉動而成立單一之傷害罪或偽造署押罪。另被告黃源
    隆、黃旭宏所犯之傷害罪，雖不能為攜帶兇器強盜行為所吸
    收，然該傷害與攜帶兇器強盜2 行為之犯罪目的單一，依一
    般社會通念，認應評價為一罪方符合刑罰公平原則，如予數
    罪併罰，反有過度處罰之疑，與人民法律感情亦未契合，是
    以被告黃源隆、黃旭宏所犯之傷害罪與攜帶兇器強盜為想像
    競合犯，依刑法第55條規定，應從一重之攜帶兇器強盜取財
    罪處斷。而被告黃源隆所犯之攜帶兇器強盜罪、偽造署押罪
    ，犯意各別、行為互殊，應予分論併罰。被告2 人就上開攜
    帶兇器強盜罪犯行間，有犯意聯絡及行為分擔，應論以共同
    正犯。又被告黃源隆、黃旭宏2 人都有前揭事實欄所載之前
    科，有臺灣高等法院被告前案紀錄表各1 份在卷可按，渠等
    於受徒刑之執行完畢後，5 年以內故意再犯本件有期徒刑以
    上之罪，應分別依刑法第47條第1 項之規定論以累犯，並加
    重其刑。
肆、科刑及沒收：
一、本院審酌下列各部分，以被告之責任為基礎，本於比例、平
    等及罪刑相當原則為整體之評價，使罪刑均衡，輕重得宜。
(一)、犯罪行為部分：
    被告黃源隆、黃旭宏2 人身強體狀，不知謀求正當職業，因
    缺錢花用，竟萌生歹念，持刀強盜年逾90歲之獨居長者郝
    民之財物，固不知體恤長者，更因郝民家中並無長物，而
    分持警棍劍或郝民之柺杖毆打郝民，甚至將郝民的柺
    杖打到斷裂，致郝民難以忍受，才將現金藏匿於相簿之事
    實告知被告2 人，豈知被告2 人仍不滿足，仍強取郝民之
    電器用品、證件等物，共計現金6,500 元及如事實欄所載之
    物；雖然被告2 人強盜郝民之財物，業經郝民具領，有
    贓物認領保管單1 份附卷可憑（見警卷第45頁），但仍導致
    郝民受有左側尺骨幹閉鎖性骨折、頭皮撕裂傷、臉部撕裂
    傷及頭部損傷等傷害，足認渠等犯罪行為實屬惡劣。
(二)、被告行為人部分： 
１、被告黃源隆雖坦承傷害及偽造署押犯行，惟為逃避查緝，竟
    冒其雙胞胎兄長黃源安之名應訊，亦否認攜帶兇器強盜行為
    ，犯後不但避重就輕、態度欠佳，也罔顧手足之情，欲嫁禍
    於與其相貌相似之黃源安，其心可議；且被告黃源隆為提議
    並帶領被告黃旭宏至郝民住處強盜財物之主謀，又據郝
    民前揭證述其傷勢大多為被告黃源隆所傷等情，足認被告黃
    源隆參與之情節較重；另考量其業工，經濟狀況勉持，高職
    肄業之智識程度（見警一卷第1 頁）；再衡量其曾犯竊盜、
    妨害自由、違反毒品危害防制條例等前科，有臺灣高等法院
    被告前案紀錄表1 份在卷可考，素行欠妥。
２、被告黃旭宏在本案為警查獲時，竟配合被告黃源隆假冒黃源
    安應訊乙節，於警詢及初次偵訊之際，稱被告黃源隆為黃源
    安，其心可議，然事後被告黃旭宏知所悔悟，坦承犯行，並
    確認共犯者是黃源隆，而非黃源安，避免黃源安遭受刑事訴
    追之風險，其良知未泯，犯後態度尚佳；另被告黃旭宏係配
    合實施強盜行為，參與情節較被告黃源隆為輕；另考量其業
    工，經濟狀況勉持，高職肄業之智識程度（見警一卷第9 頁
    ）；然曾犯竊盜、違反毒品危害防制條例等前科，有臺灣高
    等法院被告前案紀錄表1 份在卷足憑，素行非佳。
(三)、量刑評價：
    本件綜合上情，復衡諸被告黃源隆、黃旭宏均為累犯，且所
    犯刑法第330 條第1 項之攜帶兇器強盜罪，為最輕本刑為7
    年以上有期徒刑之罪，而被告黃源隆另犯偽造署押罪等項予
    以綜合判斷，量處如主文所示，並定被告黃源隆應執行之刑
    ，以資懲儆。至檢察官雖具體求處被告黃旭宏處有期徒刑8
    年6 月，惟本院審酌上情，認檢察官之求刑尚嫌過重，併此
    敘明。
二、沒收部分：
(一)、扣案之分持之警棍劍及水果刀各1 把，分別為被告黃源隆、
    黃旭宏所有，業據被告黃源隆、黃旭宏供陳明確（見偵卷第
    32頁、第60頁），且係供本案強盜犯罪所用之物，爰依刑法
    第38條第1 項第2 款之規定，及責任共同之原則，於各該主
    文項下宣告沒收之。至扣案之被告黃旭宏或黃源隆所有大皮
    包2 只、手提箱1 只、夾克1 件、腰包1 個、手套5 個、黑
    色口罩1 個、LED 手電筒1 支、黃色膠帶1 圈、針筒1 支、
    吸食器1 支、夾鏈袋1 個，被告黃源隆、黃旭宏並未以上開
    物品強盜，又無事證足認係渠等供預備犯罪之物，因不符沒
    收之要件，均不予宣告沒收，併此敘明。
(二)、如附表編號1 至6 所示之文書上偽造之「黃源安」之署名共
    16枚及指印共30枚，應依刑法第219 條之規定，不問屬於被
    告與否，均宣告沒收。
據上論斷，應依刑事訴訟法第299 條第1 項前段，刑法第28條、
第330 條、第277 條第1 項、第217 條第1 項、第55條、第47條
第1 項、第219 條、第38條第1 項第2 款、第51條第5 款，刑法
施行法第1 條之1 判決如主文。
本案經檢察官賴寶合到庭執行職務。
中    華    民    國   100    年    8     月    17    日
                  刑事第十二庭  審判長法  官  黃建榮
                                      法  官  王品惠
                                      法  官  陳川傑
以上正本證明與原本無異。
如不服本判決應於收受送達後10日內向本院提出上訴書狀，並應
敘述具體理由；如未敘述上訴理由者，應於上訴期間屆滿後20日
內向本院補提理由書（均須按他造當事人之人數附繕本）「切勿
逕送上級法院」。
中    華    民    國   100    年    8     月    18    日
                                      書記官  林昭吟
附錄本案論罪科刑法條全文：
中華民國刑法第217條
（偽造盜用印章印文或署押罪）
偽造印章、印文或署押，足以生損害於公眾或他人者，處 3 年
以下有期徒刑。
盜用印章、印文或署押，足以生損害於公眾或他人者，亦同。
中華民國刑法第277條
（普通傷害罪）
傷害人之身體或健康者，處 3 年以下有期徒刑、拘役或 1 千元
以下罰金。
犯前項之罪因而致人於死者，處無期徒刑或 7 年以上有期徒刑
；致重傷者，處 3 年以上 10 年以下有期徒刑。
中華民國刑法第330條第1項
犯強盜罪而有第 321條第1項各款情形之一者，處7年以上有期徒
刑。

附表：
┌──┬──────────┬──────────┬────────┐
│編號│文件名稱            │時間／地點          │偽造之署押及數  │
├──┼──────────┼──────────┼────────┤
│1   │100年3月8日5時16分起│國道公路警察局第五警│黃源安署名3枚、 │
│    │至同日5時22分止第一 │察隊田寮分隊        │指印3枚         │
│    │次調查筆錄          │                    │                │
├──┼──────────┼──────────┼────────┤
│2   │100年3月8日10時02分 │國道公路警察局第五警│黃源安署名4枚、 │
│    │起至同日11時24分止第│察隊田寮分隊        │指印4枚         │
│    │二次調查筆錄        │                    │                │
├──┼──────────┼──────────┼────────┤
│3   │100年3月8日15時20分 │高雄市政府警察局湖內│黃源安署名4枚、 │
│    │起至同日17時18分止第│分局                │指印18枚        │
│    │三次調查筆錄        │                    │                │
├──┼──────────┼──────────┼────────┤
│4   │國道公路警察局第五警│國道公路警察局第五警│黃源安署名1枚、 │
│    │察隊田寮分隊執行拘提│察隊田寮分隊        │指印1枚         │
│    │逮捕告知本人通知書「│                    │                │
│    │被通知人簽名捺印」欄│                    │                │
│    │位                  │                    │                │
├──┼──────────┼──────────┼────────┤
│5   │國道公路警察局第五警│國道公路警察局第五警│黃源安署名3枚、 │
│    │察隊扣押物品目錄表  │察隊田寮分隊        │指印3枚         │
├──┼──────────┼──────────┼────────┤
│6   │臺灣高雄地方法院檢察│台灣高雄地方法院檢察│黃源安署名1枚   │
│    │署100 年3 月8 日22時│署                  │                │
│    │28分許起至同日23時28│                    │                │
│    │分許止訊問筆錄      │                    │                │
└──┴──────────┴──────────┴────────┘